臺灣高雄地方法院民事判決
111年度海商字第9號
原      告  明台產物保險股份有限公司

法定代理人  松延洋介
訴訟代理人  許志勇律師

被      告  WOOHYUN SHIPPING CO., LTD.



法定代理人  MOON, HO SUNG

上列當事人間請求損害賠償事件，本院於民國111年9月6日言詞
辯論終結，判決如下：
    主  文
被告應給付原告新臺幣柒佰萬陸仟零貳拾肆元，及自民國一百一
十一年四月二十三日起至清償日止，按週年利率百分之五計算之
利息。
訴訟費用由被告負擔。
本判決所命給付，於原告以新臺幣貳佰肆拾萬元為被告供擔保後
，得假執行。
    事實及理由
一、原告之法定代理人原為長瀬耕一，嗣於本院繫屬中變更為松
    延洋介，有變更登記表為證（海商卷一頁343至347），並據
    松延洋介具狀聲明承受訴訟（海商卷一頁341至342）。
二、按有權利能力者，有當事人能力；能獨立以法律行為負義務
    者，有訴訟能力，為民事訴訟法第40條第1項及第45條所明
    定。又人之權利能力與行為能力，悉依其本國法，法人以其
    據以設立之法律為其本國法，外國法人之權利能力及行為能
    力，均依其本國法，涉外民事法律適用法第9條、第10條第1
     項、第13條及第14條第1款定有明文。是以，外國人、外國
    法人依其本國法有權利能力及行為能力者，在我國起訴或被
    訴，即有當事人能力與訴訟能力。外國法人縱其前未經認許
    成立，不得率以非法人團體視之，而檢視其有無當事人能力
    與訴訟能力，乃當然之理。另外國公司，於法令限制內，與
    中華民國公司有同一之權利能力，亦為本件訴訟繫屬中（民
    國107年8月1日）修正公布公司法第4條第2項所定（已於同
    年11月1日施行），而該法第4條修正之理由為：「……在國際
    化之趨勢下，國內外交流頻繁，依外國法設立之外國公司既
    於其本國取得法人格，我國對此一既存事實宜予尊重。且為
    強化國內外公司之交流可能性，配合實際貿易需要及國際立
    法潮流趨勢，爰廢除外國公司認許制度……」益徵外國法人倘
    於其本國取得法人格，已有權利能力及行為能力，依前揭民
    事訴訟法規定，自有當事人能力及訴訟能力。查被告係依韓
    國法律成立之法人，總部設在韓國釜山市○○路000○街0號4樓
    （中央洞4街），資本額達10億韓圜，迄無廢止營業等相關
    登載事項，依韓國民法第34條規定，法人係依據法律規定於
    章程所定範圍內行使其權利及義務之主體等情，有駐韓國代
    表處111年1月26日函暨被告之登記事項全部證明書在卷可稽
    （審海商卷頁23至28、33），並有其網站首頁為證（海商卷
    一頁487至488）。足徵原告為在韓國成立之公司法人，有權
    利能力及行為能力甚明。揆諸前揭說明，就我國民事訴訟程
    序而言，被告有當事人能力及訴訟能力。
三、被告受合法通知，有駐釜山辦事處111年4月27日函暨本院送
    達證書、郵局回執單、111年7月12日函暨本院送達證書、郵
    局回執單、111年8月1日函暨本院送達證書、送達信封及郵
    局回執單等附卷足憑（海商卷一頁155至159、351至356、48
    1至486），無正當理由未於言詞辯論期日到場，本件核無民
    事訴訟法第386條所列各款之情形，依原告聲請由其一造辯
    論而為判決，先予敘明。
四、原告主張：訴外人聯鐵企業股份有限公司（LIEN-TEI STEEL
     ENTERPRISE CO., LTD.，下稱聯鐵公司）於109年12月間向
    出賣人POSCO INTERNATIONAL CORPORATION（下稱POSCO）買
    受552粒鋼捲（下稱系爭貨物），由被告以共同被告DONG LI
    EN MARITIME S.A.（下稱DONG LIEN，另審結）所屬之「 DI
    RECTION SW」（下稱系爭船舶）第2002航次自俄羅斯運送至
    我國高雄港，被告簽發編號40-VK/2載貨證券（下稱系爭載
    貨證券）。系爭貨物在高雄港卸載前，即發現受有海水浸濕
    生銹之損壞，聯鐵公司受有新臺幣（下同）7,006,024元之
    損害。被告簽發系爭載貨證券為系爭貨物之運送人，依法對
    於系爭貨物之裝載、卸載、搬移、堆存、保管、運送及看守
    ，應為必要之注意及處置，應使承運系爭貨物之系爭船舶具
    有堪航能力，使系爭貨物不致受損。然系爭貨物卻於被告運
    送保管中受有海水浸濕之損壞，足認被告未盡前述義務，自
    應就系爭貨物之受損負賠償責任。原告係系爭貨物保險人，
    已賠償聯鐵公司所受前開損害，聯鐵公司亦將該公司因系爭
    貨物受損而對被告之損害賠償請求權全部轉讓與原告，並以
    起訴狀繕本送達為債權讓與之通知。爰依運送契約及債權讓
    與等法律關係，提起本件訴訟等情。並聲明求為命被告應給
    付原告7,006,024元，及自起訴狀繕本送達翌日起至清償日
    止，按週年利率5%計算之利息；暨願供擔保請准宣告假執行
    之判決。
五、被告未於言詞辯論期日到場，亦未提出書狀為任何聲明或陳
    述。
六、原告主張上開事實，業據其提出核屬相符之系爭載貨證券、
    系爭船舶船籍資料、SUBROGATION FORM、2021年12月3、9日
    索賠求償電子郵件暨被告2022年1月3日回函電子郵件、2021
    年12月2日索賠求償函暨UPS送達證明文件、MARINE CARGO P
    OLICY、TMS SURVEY REPORT、給付保險金證明文件、被告網
    頁公告訊息、公司登記資料、進口報單、INDEMNITY DOCUME
    NTS、SGS LETTER OF RESERVE、ARRIVAL NOTICE、NOTICE O
    F LOSS/ CLAIM NOTE、COMMERCIAL INVOICE、PACKING LIST
    、FREIGHT PAYMENT RECEIPT、MARINE INSURANCE ENDORSEM
    ENT在卷可稽（審海商卷頁147至151、57至64、69至123、海
    商卷一頁37至45、51至59、63至65、69至71、77至79、85、
    275至327、407)，被告對於原告主張之事實，已於相當時期
    受合法之通知，而於言詞辯論期日不到場，亦未提出準備書
    狀爭執，視同自認（民事訴訟法第280條第3、1項參照），
    則原告上開主張堪信為真實。
七、綜上所述，原告為系爭貨物之海上貨物運輸保險之保險人，
    已依約賠付被保險人即系爭載貨證券持有人聯鐵公司有關系
    爭貨物鏽損、溼損等損害共計7,006,024元，並受讓聯鐵公
    司有關系爭貨物之一切權利，基於意定債權讓與、載貨證券
    、海上貨物運送契約等法律關係，請求被告即系爭貨物之運
    送人賠償上開金額及自起訴狀繕本送達（見駐釜山辦事處11
    1年4月27日函暨檢送本院送達證書、郵局回執單，海商卷一
    頁155至159）翌日即111年4月23日起至清償日止，按週年利
    率5%計算之法定遲延利息，為有理由，應予准許。原告陳明
    願供擔保聲請宣告假執行，經核無不合，爰酌定如主文第3
    項所示之相當擔保金額，併予准許之。本件判決之基礎已臻
    明確，原告其餘之攻擊防禦方法及卷附其他證據，經本院審
    酌後，均認與判決之結果不生影響，爰不予一一論述，附此
    敘明。
據上論結，本件原告之訴為有理由，依民事訴訟法第385條第1項
前段、第78條、第390條第2項，判決如主文。
中　　華　　民　　國　　111 　年　　9 　　月　　30　　日
                  民事第一庭  法　官　劉定安
以上正本係照原本作成。
如對本判決不服，應於判決送達後20日之不變期間內，向本院提
出上訴狀並表明上訴理由（須附繕本）。
如委任律師提起上訴者，應一併繳納上訴審裁判費。
中　　華　　民　　國　　111 　年　　9 　　月　　30　　日
                              書記官  陳鈺甯